【裁判字號】    92,上更(一),112
【裁判日期】    920624
【裁判案由】    公共危險
【裁判全文】
臺灣高等法院高雄分院刑事判決           九十二年度上更（一）字第一一二號
    上  訴  人
    即  被  告  乙○○
              （原名楊銘財）
    指定辯護人  本院公設辯護人
右上訴人因公共危險案件，不服臺灣高雄地方法院九十一年度上訴字第七一五號中華
民國九十一年十月十四日第一審判決（起訴案號：臺灣高雄地方法院檢察署八十九年
度偵字第三四三八號），提起上訴，判決後，經最高法院發回更審，本院判決如左：
      主  文
原判決撤銷。
乙○○放火燒燬他人所有之辦公桌一張，玻璃窗一面，致生公共危險，累犯，處有期
徒刑壹年貳月。
      事  實
一、乙○○（原名楊銘財）前於民國八十六年間因詐欺案件，經本院判處有期徒刑五
    月確定，於八十六年八月十五日執行完畢，仍不知悔改，於八十九年二月三日十
    五時四十分許，在其位於高雄市○○區○○街二一之四號住處，因向其父丙○○
    要錢花用未果，憤而以水管接水向住處一樓之供桌及神像噴灑，經丙○○阻止後
    ，益形衝動、憤怒，竟萌生放火燒燬其父所有置放於一樓之辦公桌，將報紙及冥
    紙聚集於住處一樓中央之辦公桌上予以點燃，並自辦公桌內抽屜取出具揮發性之
    噴霧式油漆一罐，明知將之丟入火堆中將產生爆炸炸燬屋內物品，其仍將之丟入
    火中，引發氣爆，致住處一樓之辦公桌一張燒燬、神桌一張留有燒痕未致燒燬、
    一樓地面及牆面留有紅色油漆痕跡，住處二樓之玻璃窗震破毀損，致生公共危險
    ，乙○○見狀自知事態嚴重，乃以水管接水灌救及經鄰人聞聲參與撲救熄滅，始
    未釀成燒毀住宅之災害，嗣經警方據報前來，並扣得前述非乙○○所有之噴霧式
    油漆一罐（外觀已燒黑，只剩圓形外鐵皮，內部及上下已呈空）。
二、案經高雄市政府警察局小港分局移送台灣高雄地方法院檢察署檢察官偵查起訴。
      理  由
一、訊據上訴人即被告乙○○否認有何放火行為，辯稱：伊當時甲在屋外沖洗馬路，
    聽到碰一聲及鄰居喊失火才知道，並不知伊住宅屋內為何爆炸起火，而伊是幫忙
    滅火，並非伊以報紙及油漆罐縱火燒燬住宅，伊與其父感情不好云云。然查：
  (一)右揭時、地被告如何因向其父丙○○要錢花用未果，憤而以水管接水向住處一樓
    之供桌及神像噴灑，經丙○○阻止後，竟將報紙及冥紙聚集於住處一樓中央之辦
    公桌上予以點燃，並自辦公桌內抽屜取出具揮發性之噴霧式油漆一罐，將之丟入
    火堆中產生爆炸，致住處一樓之辦公桌一張燒燬、神桌一張留有燒痕未致燒燬、
    一樓地面及牆面留有紅色油漆痕跡，住處二樓之玻璃窗震破毀損之事實，迭據證
    人即被告之父丙○○於警訊、原審及本院前審調查中證述明確（見警卷第三頁甲
    反面，原審卷第十九、一三二頁，本院上訴卷第一二五至一二七頁），復有被告
    住宅一、二樓遭爆炸震破及燒燬相片附卷（見警卷第七、八頁），及扣案之噴霧
    式油漆一罐可證，而該罐油漆於爆炸後，外觀已燒黑，只剩圓形外鐵皮，內部及
    上下已呈空一節，亦據本院（含前審）中勘驗屬實（見本院上訴卷第三八頁及本
    院審判筆錄）。
  (二)證人丙○○於原審前後所述「被告縱火前有無先向其要錢未果」之細節部分，雖
    有些許未合（見原審卷第一九、一三二頁），但證人丙○○於警訊之初，即已陳
    明「被告向伊要錢花用未果，憤而以水管接水向住處一樓之供桌及神像噴灑」等
    語在卷（見警卷第三頁反面），則證人前開證詞未合部分，應係其年邁記憶不清
    所致，而證人丙○○就被告確係故意縱火一節，則始終陳述一致，且參諸父子親
    情血緣密切，證人丙○○豈有甘冒自己住宅火災毀損危險，而蓄意杜撰誣陷被告
    之理，自難徒以被告父子關係不睦（被告曾有傷害其父之另案犯行，見本院上訴
    卷第十八至二三頁之原審另案刑事判決），遽認證人丙○○上開具體之指證情節
    即非可採。此外證人丙○○於本院前審則詳加陳明「伊家大門進去有一佛堂，佛
    堂後面有一客廳，伊站在佛堂與客廳交接走道目睹被告以前開方式縱火」等語（
    見本院上訴卷第一二五至一二六頁），就此家中格局一節，被告當庭與其父對質
    ，亦未提出異議（見本院上訴卷第一二七頁），則證人陳永志於本院前審調查中
    所述「火災現場是透天屋，有一騎樓，騎樓進去就是客廳」（見本院上訴卷第六
    三頁），僅屬對被告住宅格局粗略描述，自以證人丙○○及被告所述合於事實，
    參以高雄市政府消防局提出之現場相片（見本院上訴卷第一０九頁），被告屋內
    經爆炸後，幸好並未燃燒猛烈，則被告與證人丙○○始未受波及受傷，但未能逕
    以渠二人於火災後均未受傷一節，遽以推測證人丙○○並無在屋內目睹之事實。
  (三)本件火災發生後，高雄市政府消防局救災救護指揮中心係八十九年二月三日十五
    時四十四分，接獲火警電話一節，有該局當日火警電話紀錄簿一紙在卷足佐（見
    本院上訴卷第五十頁），參以一般常人發現爆炸火災，再以電話通報，衡情仍需
    數分鐘反應時間，足徵本件火災發生時間應係十五時四十分許，公訴人遽以證人
    丙○○警訊粗略預估所陳之時間，於起訴書載以「十五時四十五分許」等語，尚
    有未洽。又本件火災原因，據高雄市政府消防局派員勘查後研判：起火以人為縱
    火並利用噴漆助燃之可能性較大，此有該局火災調查報告書摘要一份及相片附卷
    可證（見本院上訴卷第一０六至頁一一０頁）。
  (四)被告雖辯係住處對面陳太太看見失火，伊才知道云云（見本院上訴卷第三七頁）
    ，然此一證人經本院前審被告辯護人親訪，表示不願作證，亦經被告辯護人陳報
    在卷（見本院上訴卷第五三頁），另本院前審請轄區警方調查此證人行蹤，亦據
    函覆陳太太係周幸麗，「行蹤不明」等語（見本院上訴卷第七十頁），而經本院
    前審按址傳喚結果，證人周幸麗均未到庭，且以信函陳述「其對此案一無所知，
    無法提供證詞」等語（見本院上訴卷第八二頁），本院審理時，亦一再傳訊無著
    ，又被告所提另一救火鄰居楊儒鋒，於本院證稱火災如何發生：伊沒有注意到，
    當時伊拿一支滅火器等語；核與證人丙○○於本院前審證稱「是對面鄰居楊先生
    用滅火器滅火的」相符（見本院上訴卷第一二八頁），復參以證人吳佩城（消防
    局隊員）證述「我們到的時候，火勢已經熄滅，好像有人拿水管澆熄的情形」等
    情（見本院上訴卷第九三頁），足見被告所辯其有用水管救火，亦非不實，但此
    應係被告於縱火後，見狀自知事態嚴重，乃以水管接水灌救，而非被告於火災發
    生後始知情，既本件鄰人聞聲參與撲救之事實明確，而證人丙○○於本院證稱，
    伊現與被告同住，受被告扶養，沒有看見是否被告放火，伊於警訊所言不實在，
    伊要撤回本案告訴云云。按事隔三年多，父子情深，丙○○迴護之詞，乃人情之
    常，惟不可採信。
  (五)被告明知具揮發性之噴霧式油漆罐遇熱即會產生氣爆，竟仍於縱火後將該油漆罐
    擲入火堆，且佐以卷附之現場相片，被告住處一樓之辦公桌桌面於爆炸後完全掀
    離且起火燒毀該張辦公桌，甚至波及二樓之窗戶玻璃亦因而毀損，顯見爆炸威力
    確屬強大，參以被告既係具有生活經驗之成年人，理應知悉於住宅內將噴霧式油
    漆罐投入火中，會因氣爆而毀壞屋內物品，故對於二樓玻璃窗一面被毀，仍屬於
    其放火之行為。
  (六)綜上所述，被告所辯上情，均屬卸責之詞，不足採信，本件事證明確，被告前揭
    放火燒燬其父辦公桌、玻璃之犯行，堪以認定。
二、按刑法第一百七十三條第一項所謂放火燒燬現供人使用之住宅，必須行為人本於
    放火燒燬該房屋之故意而實施放火，始能成立；本案房屋係被告所居住，被告於
    辦公桌上以報紙、冥紙點火，隨即參與救火，其客觀行為係在燒燬屋內特定物品
    辦公桌，應無燒燬住宅之故意，而辦公桌體積稍大，如未即時滅火，將燃燒他物
    引起公共危險。故核被告將其父之辦公桌一張燒燬、住處二樓之玻璃窗震破毀損
    ，所為係犯刑法第一百七十五條第一項、第一百七十六條之放火燒燬他人所有物
    罪，公訴人認犯同法第一百七十三條第一項、第三項放火燒燬住宅未遂罪，尚有
    未洽，起訴法條應予變更。被告以其原名楊銘財於八十六年間因詐欺案件，經本
    院判處有期徒刑五月確定，於八十六年八月十五日執行完畢，有台灣高等法院被
    告全國前案紀錄表及檢察官執行指揮書在卷可稽（見本院上訴卷第一五四、一七
    五頁），其於五年內再為本件犯行，為累犯，應依刑法第四十七條之規定加重其
    刑。至於被告於原審之辯護人聲請鑑定被告於行為時之精神狀態是否異常一節（
    見原審卷第四五頁），經原審送請財團法人私立高雄仁愛之家附設慈惠醫院鑑定
    結果，略為：被告於案發時並未受精神症狀影響，亦即未達精神耗弱或心神喪失
    之狀態，此有該院精神鑑定報告書一份在卷足佐（見原審卷第九四至一０一頁）
    ，復參以被告亦自承其精神狀況並沒問題等語（見原審卷第八一頁），則被告於
    行為時尚難認定有何精神耗弱或心神喪失之狀態，附此敘明。
四、原審予以論罪科刑，固非無見，惟以燒燬住宅未遂罪論科，自有未合，被告上訴
    否認犯罪，固無足取，惟原判決既有可議，自應予以撤銷改判。爰審酌被告不思
    奉養雙親，竟因向其父索錢未果，竟衝動放火，所為犯罪手段嚴重危害家人及鄰
    近社區之人身、財產安全，犯後猶飾詞卸責之態度，及放火造成之財物損失程度
    非鉅，亦幸無人員傷亡，且其父已表示不願追究等一切情狀，酌情量處如主文第
    二項所示之刑。至扣案噴霧式油漆一罐（外觀已燒黑，只剩圓形外鐵皮，內部及
    上下已呈空），雖置放於被告家中抽屜，為供其犯罪所用之物，然被告堅決否認
    為其所有等語在卷，又無其他積極證據足以證明係屬被告所有之物，復非屬違禁
    物，故不予宣告沒收，併此敘明。
據上論斷，應依刑事訴訟法第三百六十九條第一項前段、第三百六十四條、第二百九
十九條第一項前段、第三百條，刑法第一百七十五條第一項、第一百七十六條、第四
十七條，判決如主文。
本案經檢察官鄭文貴到庭執行職務。
中      華      民      國    九十二    年      六      月    二十四    日
                              臺灣高等法院高雄分院刑事第八庭
                                  審判長法官  郭雅美
                                        法官  裕斗
                                        法官  江泰章
右甲本證明與原本無異。
如不服本判決應於收受本判決後十日內向本院提出上訴書狀，其未述上訴理由者，
並得於提起上訴後十日內向本院補提理由書狀（均須按他造當事人之人數附繕本)「
切勿逕送上級法院」。
                                      書記官  郭榮芳
中      華      民      國    九十二    年      六      月    二十五    日
附錄：本判決論罪科刑法條：
刑法第一百七十五條
放火燒燬前二條以外之他人所有物，至生公共危險者，處一年以上七年以下有期徒刑
。
放火燒燬前二條以外之自己所有物，至生公共危險者，處三年以下有期徒刑。
失火燒燬前二條以外之物，致生公共危險者，處拘役或三百元以下罰金。
刑法第一百七十六條
故意或因過失，以火藥、蒸氣、電氣、煤氣或其他爆裂物炸燬前三條之物者，準用該
條放火、失火之規定。
                                                                     Ａ


司法院資訊處製作；財團法人民間司法改革基金會備份。
